【裁判字號】    99,訴,325
【裁判日期】    990930
【裁判案由】    毒品危害防制條例
【裁判全文】
臺灣基隆地方法院刑事判決               99年度訴字第325號
公  訴  人  臺灣基隆地方法院檢察署檢察官
被      告  乙○○
上列被告因違反毒品危害防制條例案件，經檢察官提起公訴（99
年度毒偵字第592號），本院判決如下︰
    主  文
乙○○施用第一級毒品，累犯，處有期徒刑壹年。
    事  實
一、乙○○前因施用毒品案件，經送觀察、勒戒後，認無繼續施
    用毒品之傾向，於95年4 月11日釋放出所，並由臺灣基隆地
    方法院檢察署檢察官以95年度毒偵緝字第28號為不起訴處分
    確定。復因施用毒品案件，經本院於95年9月4日以95年度訴
    字第497號判處有期徒刑6月確定（甲罪）。再因施用毒品案
    件，經本院於96年2月12日以95年度訴字第836號判處有期徒
    刑8月，嗣經裁定減刑為有期徒刑4月確定（乙罪）。甲乙兩
    罪接續執行，於96年8 月11日執行完畢（成立累犯）。又因
    施用毒品案件，經本院於97年6月9日以97年度訴字第654 號
    判處應執行有期徒刑1 年確定（丙罪）。另因施用毒品案件
    ，經本院於97年7月21日以97年度訴字第886號判處有期徒刑
    10月確定（丁罪）。丙丁兩罪經本院裁定應執行有期徒刑有
    期徒刑1年9月確定，乙○○於97年7 月29日入監服刑，於98
    年11月26日假釋出監付保護管束，假釋期間至99年4月8日屆
    滿。詎其猶不知悔改，於假釋期間，復基於施用第一級毒品
    海洛因之犯意，於99年2 月24日上午11時22分為警採尿前回
    溯24小時內某時，在不詳地點，以不詳方式，非法施用海洛
    因1次。嗣於99年2月24日上午11時22分，乙○○依表訂時間
    ，至本署觀護人室採尿送驗，驗出有施用第一級毒品海洛因
    代謝後之嗎啡陽性反應，因而查悉上情。
二、案經臺灣基隆地方法院檢察署觀護人報告該檢察署檢察官偵
    查終結提起公訴。
    理  由
一、訊據被告乙○○矢口否認有施用第一級毒品海洛因之犯行，
    略以：「從驗尿前幾天開始，我都吃感冒藥，我沒有吸食毒
    品，我今天也有帶感冒藥，我驗尿當天也有吃感冒藥，那是
    我妹妹去醫院看病給的藥，我自己也有去藥房買。我用的是
    甘草止咳水，那是晟德大藥廠股份有限公司新竹廠出產，藥
    品批號（衛署藥製字第040765）」等語置辯。惟查：
  (一)被告因係施用毒品案件假釋中，故依規定自行於99年2 月24
    日上午11時22分，至臺灣基隆地方法院檢察署觀護人室接受
    採尿，尿液係被告親自排放封緘，該尿液嗣經送台灣尖端先
    進生技醫藥股份有限公司以ＥＩＡ酵素免疫分析法為初步檢
    驗，再以ＧＣ／ＭＳ氣相層析質譜儀法為確認檢驗，確呈施
    用第一級毒品海洛因代謝後之嗎啡陽性反應等情，除為被告
    自白在卷外，並有臺灣基隆地方法院檢察署受保護管束人尿
    液檢體監管紀錄表1 份、臺灣基隆地方法院檢察署施用毒品
    犯受保護管束人採尿報到編號表1 紙及台灣尖端先進生技醫
    藥股份有限公司出具之濫用藥物檢驗報告1 紙等書證附卷可
    稽。
  (二)按以氣相層析質譜儀作藥物及其代謝產物之定性及定量分析
    ，幾乎不會有偽陽性反應產生，此為毒品檢驗學之常規，更
    何況被告尿液中嗎啡含量達1006ng/ml，遠逾公告值300 ng/
    ml，堪認依上述檢驗方法，不致誤判為嗎啡陽性反應。被告
    空言否認施用第一級毒品海洛因，尚無足採。按「一般人注
    射海洛因後經體內吸收代謝約30分鐘後，以嗎啡型態為主開
    始排入尿中，且以最初6 至12小時排泄量最多。若以日計，
    約有80％之毒品代謝物（嗎啡）可在注射後24小時內陸續由
    尿中排出體外，剩餘量則可能在數日內分別排出體外。」，
    此等事實有卷附法務部調查局90年4 月12日（90）陸（一）
    字第90133335號函附卷可稽。被告之尿液經檢驗出有施用第
    一級毒品海洛因代謝後之嗎啡陽性反應，已足認定被告於接
    受採尿前數日內確有施用毒品海洛因之犯行。被告施用毒品
    犯行洵堪認定。
  (三)被告雖於審判中以：「從驗尿前幾天開始，我都吃感冒藥，
    我沒有吸食毒品，我今天也有帶感冒藥，我驗尿當天也有吃
    感冒藥，那是我妹妹去醫院看病給的藥，我自己也有去藥房
    買。我用的是晟德大藥廠的甘草止咳水」等語置辯。但查，
    被告於99年2 月24日11時22分接受採尿時，明確在臺灣基隆
    地方法院檢察署受保護管束人尿液檢體監管紀錄表第三聯內
    「受檢者服用藥物情形」欄，勾選「無」，此有該張監管紀
    錄表第三聯在卷足憑。又被告於偵查中供稱「（你對附卷的
    驗尿報告有嗎啡陽性反應，有何意見？）我確實沒有施用毒
    品，但為何有陽性反應，我不知道。我只記得感冒時有吃感
    冒藥，還有吃肝病的藥。」、「（可否提供你吃過的藥給本
    署參考？）過太久了，沒有辦法提供。」、「（吃該藥時有
    無經過醫師開處方箋？）沒有。」、「（有沒有其他陳述？
    ）我確實沒有，但可能吸到別人的二手煙。」等語。綜上觀
    之，被告於採尿時係稱無服用藥物，於偵查中改稱有服用感
    冒藥及肝藥，但無法提供給檢察官參考，於審理中再改稱採
    尿前有服用甘草止咳水，被告一再更易說詞，其真實性已大
    有可疑。又被告於時間較接近之偵查中，已對所服用的藥物
    表示「過太久了，沒有辦法提供。」，其竟能於時間更久的
    審理中，明確提出甘草止咳水，表示其係服用該藥物，被告
    之提證顯然悖於事理。甚者，甘草止咳水係處方用藥，被告
    始終無法說明該甘草止咳水之來源，益徵被告所為採尿前有
    服用甘草止咳水，係臨訟託詞，被告此一辯解無可採之處，
    難為其有利之認定。末查，「…若非長時間與吸毒者直接相
    向，且存心大量吸入吸毒者所呼出之煙氣，以二手煙中可能
    存在之低劑量煙毒，應不致在尿液中檢驗出煙毒反應。」，
    此一事實，有法務部調查局82年5 月19日（壹）發技（一）
    字第682 號函存卷可參，被告之尿液中驗得嗎啡陽性反應，
    濃度高達1006 ng/ml，自無可能係被告無意中吸入「二手煙
    」所致。被告空言否認施用第一級毒品海洛因，無可採信。
二、核被告所為，係犯毒品危害防制條例第10條第1 項之施用第
    一級毒品罪。被告持有第一級毒品海洛因之低度行為，為施
    用第一級毒品海洛因之高度行為所吸收，不另論罪。被告有
    事實欄所載之科刑執行情形，有臺灣高等法院被告前案紀錄
    表在卷可稽，其於受有期徒刑之執行完畢後，5 年內再故意
    犯有期徒刑以上之本罪，為累犯，應依刑法第47條第1 項規
    定加重其刑。審酌被告犯罪之動機、吸食頻率、曾有施用毒
    品之前科猶不知戒除，此次犯後一再飾詞卸責，未見悔意，
    犯後態度不佳等一切情狀，量處如主文所示之刑，以示懲儆
    。
據上論斷，應依刑事訴訟法第299條第1項前段，毒品危害防制條
例第10條第1項，刑法第11條前段、第47條第1項，判決如主文。
本案經檢察官甲○○到庭執行職務。
中    華    民    國    99    年    9     月    30    日
                  刑事第二庭審判長法  官  王福康
                                  法  官  劉桂金
                                  法  官  羅貞元
以上正本證明與原本無異。
如不服本判決應於收受送達後10日內向本院提出上訴書狀，並應
敘述具體理由；其未敘述上訴理由者，應於上訴期間屆滿後20日
內向本院補提理由書(均須按他造當事人之人數附繕本)「切勿逕
送上級法院」。
中    華    民    國    99    年    9     月    30    日
                                  書記官  彭淑芳
【附錄論罪法條】
毒品危害防制條例第10條第1項：
    施用第一級毒品者，處六月以上五年以下有期徒刑。

司法院資訊處製作；財團法人民間司法改革基金會備份。
